臺灣新北地方法院刑事判決
111年度訴字第678號
公  訴  人  臺灣新北地方檢察署檢察官
被      告  黃智良


                    指定送達址：新北市○○區○○○路○○巷00○0號1樓
上列被告因家暴傷害案件，經檢察官提起公訴（110年度偵字第31792號），本院判決如下：                    
    主  文
戊○○犯傷害直系血親尊親屬罪，處有期徒刑6月。 
    事  實
一、戊○○為丁○○之子、丙○○之胞兄，雙方間分別具有家庭暴力防
    治法第3條第3款及第4款的家庭成員關係。戊○○於民國110年
    6月7日上午某時許，在新北市○○區○○路0段000巷0號1樓房屋
    （下稱本案房屋）內，因細故與丁○○、丙○○發生爭執，戊○○
    竟基於傷害之犯意，徒手將位於本案房屋玻璃門邊的鋁梯（
    下稱本案鋁梯）砸向當時位在本案房屋中間的丁○○及丙○○，
    致丁○○因遭本案鋁梯砸中而倒地，並受有左側前臂表淺性損
    傷之傷害（下稱丁○○本案傷勢），丙○○則同樣遭本案鋁梯砸
    中而受有左側小腿擦傷及左側踝部擦傷之傷害（下稱丙○○本
    案傷勢）。
二、案經丁○○、丙○○訴由新北市政府警察局樹林分局（下稱樹林
    分局）報告臺灣新北地方檢察署（下稱新北地檢署）檢察官
    偵查起訴。
    理  由
壹、程序方面：
一、證人乙○○、證人即告訴人丁○○（下均逕稱其名）於警詢時的
    供述，均無證據能力：
　　按被告以外之人於審判外之言詞或書面陳述，除法律有規定
    者外，不得作為證據。刑事訴訟法第159條定有明文。乙○○
    、丁○○於警詢中之供述，據被告戊○○爭執其證據能力（見本
    院訴字卷第75頁），而乙○○、丁○○於警詢中之證述又無其他
    符合傳聞例外之條件，依上開規定，乙○○、丁○○於警詢中之
    陳述，均無證據能力。
二、乙○○於偵查中之供述，有證據能力：
　　按被告以外之人於偵查中向檢察官所為之陳述，除顯有不可
    信之情況者外，得為證據。刑事訴訟法第159條之1第2項定
    有明文。查本判決所引用乙○○於偵查時之證述，雖經被告爭
    執其證據能力（見本院訴字卷第75頁），然該等證述為被告
    以外之人於檢察官前所為陳述，並經依法具結，查無顯有不
    可信的情況，依上開規定，認有證據能力。而乙○○於本案審
    理中亦經傳喚到庭，並具結作證，接受交互詰問，足見上開
    證據已踐行法定調查證據程序以保障被告之對質詰問權，是
    依大法官會議釋字第582號解釋意旨，乙○○上開證述自得作
    為認定被告是否有罪的依據。
三、按被告以外之人於審判外之陳述，雖不符刑事訴訟法第159
    條之1至第159條之4之規定，而經當事人於審判程序同意作
    為證據，法院審酌該言詞陳述或書面陳述作成時之情況，認
    為適當者，亦得為證據。當事人、代理人或辯護人於法院調
    查證據時，知有刑事訴訟法第159條第1項不得為證據之情形
    ，而未於言詞辯論終結前聲明異議者，視為有前項之同意，
    刑事訴訟法第159條之5定有明文。查本判決所引用被告以外
    之人其餘於審判外作成之相關供述證據，雖屬傳聞證據，然
    公訴人、被告於本院準備程序均表示同意作為證據，而未對
    證據能力有所爭執（見本院訴字卷第75至77頁），亦未於言
    詞辯論終結前聲明異議，本院審酌上開證據資料製作時之情
    況，尚無違法不當及證明力明顯過低之瑕疵，亦認為以之作
    為證據應屬適當，故認前揭證據資料均有證據能力。又本判
    決其餘所引用之非供述證據，查無違反法定程序取得之情形
    ，亦均認具證據能力。
貳、實體方面：
一、被告的說法：
    被告承認與丁○○及證人即告訴人丙○○（下逕稱其名）於110
    年6月7日上午某時許，在本案房屋内發生爭執，而過程中本
    案房屋内之本案鋁梯倒下，當時乙○○同在本案房屋內，另丁○○於110年6月7日12時17分許至仁愛醫院就診，經診斷受有
    丁○○本案傷勢，而丙○○於110年6月7日12時18分許至仁愛醫
    院就診，經診斷受有丙○○本案傷勢的事實，但否認有傷害的
    犯行，辯稱：我當天要離開本案房屋時，不慎撞倒本案鋁梯
    ，本案鋁梯因此滑行1公尺至丁○○腳邊，然本案鋁梯並未砸
    中丁○○及丙○○，丁○○及丙○○所受傷勢並非我造成，丁○○身上
    的傷勢是在110年6月5日從3樓跌至2樓樓梯所造成云云。　
    　
二、本院審理後認定被告有罪的理由：
（一）被告為丁○○之子、丙○○之胞兄，雙方間分別具有家庭暴力
      防治法第3條第3款及第4款的家庭成員關係，於110年6月7
      日上午某時許被告與丁○○及丙○○，在本案房屋内發生爭執
      ，而過程中本案房屋内之本案鋁梯倒下，當時乙○○同在本
      案房屋內，另丁○○於110年6月7日12時17分許至仁愛醫院
      就診，經診斷受有丁○○本案傷勢，而丙○○於110年6月7日1
      2時18分許至仁愛醫院就診，經診斷受有丙○○本案傷勢之
      事實，被告並未否認（見本院訴字卷第74至75頁），並有
      下列之供述證據及非供述證據可佐，是該等部分事實可以
      先行認定：
　　　1、丙○○於警詢、偵查及本院審理中之證述（見偵卷第5至
         6、28至30頁、本院訴字卷第109至118頁）。
　　　2、丁○○於審理中之證述（見本院訴字卷第119至123頁）
           。
　　　3、乙○○於偵查及審理中之證述（見偵卷第29頁、本院訴
         字卷第123至131頁）。
　　　4、丁○○仁愛醫院診斷證明書（見偵卷第7頁）。
　　　5、丙○○仁愛醫院診斷證明書（見偵卷第8頁）。
　　　6、新北市政府警察局樹林分局照片黏貼紀錄表（含傷勢
         照片及現場照片）（見偵卷第9至10頁）。
　　　7、新北市政府警察局樹林分局照片黏貼紀錄表（見偵卷
         第25頁正、反面）。
　　　8、仁愛醫院110年10月5日仁字第110221號函文及所附之
         病患就醫處置回覆單、仁愛醫院急診病歷（見偵卷第4
         5至49頁）。
　　　9、丙○○提出錄影截圖照片共7張（見偵卷第115至117頁）
         。　
　　 10、本院110年度家護字第2036號民事裁定（見偵卷第162
         至163頁）。
　　 11、丙○○提出就醫照片6張（見偵卷第109至111頁）。 
　　 12、仁愛醫院110年10月28日仁字第110247號函文及所附之
         病患就醫處置回覆單（見偵卷第133至135頁）。
　　 13、本院勘驗筆錄及附件（內容詳如附表所示，見本院訴
         字卷第73至74、83至86頁）。
（二）依照被告的答辯方向，此部分有如下爭點：1、丁○○、丙○○所受傷勢是否是遭本案鋁梯砸傷所致。2、被告有無故意
      朝丁○○、丙○○扔擲本案鋁梯。茲析述如下：
　 1、依照證人證詞、本院勘驗筆錄、丙○○提出的就醫照片、診
      斷證明書所顯示的急診時間及病患就醫處置回覆單2紙，
      可以認定丁○○、丙○○所受傷勢是遭本案鋁梯砸傷所致：
 （1）丙○○於審理中證稱略以：我沒有看到被告是如何拿本案鋁
      梯砸向我，我當時是面對著本案房屋內進行拍攝，想要證
      明本案房屋已經清空，僅有垃圾留置，但後來我的小腿因
      為遭本案鋁梯砸到很痛，我因此轉身，並發現丁○○已經倒
      在地上等語（見本院訴字卷第112、115頁），而本院勘驗
      丙○○當時錄影畫面的內容，記載約在影片時間3分36秒許
      ，丁○○從左側離開畫面後即發生巨大聲響，疑似本案鋁梯
      倒地的聲音，隨後於影片時間3分36秒至影片時間3分41秒
      許，本案鋁梯已經倒在地上，丁○○疑似手撐地半蹲後起立
      ，且丙○○大喊：「他打我報警、報警，快點」等語等情（
      如附表編號8至10所示），顯示當時影片後方發生本案鋁
      梯因碰撞而發出的巨大聲響，隨後本案鋁梯即倒在丁○○附
      近，且丁○○跌坐在地、丙○○大喊遭被告攻擊之情節，與丙○○上開證述相符，參以乙○○於審理中證述略以：當時我在
      本案房屋後方的廚房，跟鎖匠在一起，準備要從廚房出來
      ，突然聽到本案房屋前方有很大的聲響，往前一看就看到
      本案鋁梯在丁○○、丙○○前面，該聲響很像是砸本案鋁梯的
      聲音，丁○○、丙○○就在本案鋁梯旁邊受傷了，我有看到丙○○一直在摸她的腳，有看到她的腳有破皮流血等語（見本
      院訴字卷第126、128頁），及丁○○以審理中證稱略為：當
      天丙○○遭打到腳等語（見本院訴字卷第121頁），亦與丙○○證述情節相符，再觀之丙○○於與被告發生爭執後，當日1
      2時18分許即前往仁愛醫院就醫驗得丙○○本案傷勢一節，
      有丙○○仁愛醫院診斷證明書可查（見偵卷第8頁），與案
      發時間具有時間密接性，益證丙○○本案傷勢是因遭本案鋁
      梯砸落所致等情為真。
 （2）丁○○於審理中證述略以：本案鋁梯就是造成我受傷的原因
      ，我當天被本案鋁梯砸傷後，我就到仁愛醫院擦藥，是由
      丙○○陪同我就醫等語（見本院訴字卷第121至123頁），丙○○於審理中亦證述略為：我在現場沒有發現丁○○受傷，是
      被告離開後，我跟丁○○一起回到本案房屋的3樓住處，我
      向丁○○表示我要去醫院驗傷，丁○○則表示略以：他的手很
      痛，剛剛他有遭本案鋁梯砸傷，因為嚇一跳所以跌坐地上
      等語，我叫丁○○把手拿給我看，看到他的傷口圓圓的、邊
      邊有點掀起來，我們到醫院後，醫護人員幫丁○○擦拭酒精
      的時候，丁○○的皮才當場掀起來，從事發到我發現丁○○受
      傷的時間，大約經過5分鐘等語（見本院訴字卷第116至11
      7頁），則依照丙○○的證述，可知丙○○在案發當下雖然沒
      有即時發現丁○○受傷，但在案發後5分鐘，其與丁○○共同
      回到3樓住處，丙○○即發現丁○○手臂上受有丁○○本案傷勢
      ，再輔以丁○○在當日12時17分許即前往仁愛醫院就醫驗得
      丁○○本案傷勢一節，有丁○○仁愛醫院診斷證明書可查（見
      偵卷第7頁），亦與案發時間具有時間密接性；最後，參
      以丁○○於驗傷當日即向護理人員描述丁○○本案傷勢是由被
      告用本案鋁梯砸傷，護理人員依照丁○○主訴之病史，判斷
      傷口應為新傷等情，有病患就醫處置回覆單在卷可佐（見
      偵卷第46、134頁），足見丁○○於案發後曾明確表示丁○○
      本案傷勢是由被告持本案鋁梯砸傷所致，與其於本院審理
      時的證述亦相吻合，因此，依照上開證據，可以認定丁○○
      確實是在本案房屋內遭本案鋁梯砸中而受傷。
 （3）被告雖辯稱略為：依照本院勘驗筆錄所示，丁○○身著的上
      衣並未滲有血漬，倘丁○○當時有受傷，應會有血漬滲出，
      因此可以推論丁○○本案傷勢應該不是當天造成云云。然丁○○本案傷勢僅為表淺性的損傷，業經本院認定如前，且丙○○於審理中已證述略為：丁○○是在醫院擦藥的時候，傷口
      上覆蓋的皮才掀起來等語，亦如前述，再對照丙○○提出的
      就醫照片，可以看到護理師確實是先將丁○○傷口上的皮掀
      開剪除後才上藥一節，有丙○○提出就醫照片2張可佐（見
      偵卷第109頁），可見丁○○本案傷勢並非會大量出血，因
      此丁○○的衣服上沒有滲出血跡於外，亦屬合理，則被告上
      開所辯，無從採信。
 （4）被告另辯稱略以：丁○○於110年6月5日曾有從3樓跌至2樓
      的情形，因而造成丁○○本案傷勢，丁○○亦向其孫女千千自
      承是因為跌倒受傷云云，並提出影片、照片及錄音譯文為
      證。然被告提出的影片，僅為本案房屋3樓至2樓樓梯的靜
      態錄影畫面，並非丁○○跌倒的影片，而所附的照片僅能證
      明被告女兒有替丁○○擦藥的事實，無從證明丁○○的傷勢是
      因跌倒造成；再者，單從被告提出的錄音檔及錄音譯文，
      無法確認對話者的身分及對話內容指稱的客體，無從證明
      丁○○本案傷勢是因跌倒所致；況丁○○於審理中證述略以：
      「被告問：你受傷時，隔天我女兒、你的孫女千千，有沒
      有去幫你擦藥？丁○○答：我忘記了，我被打到後我就去仁
      愛醫院擦藥了。」等語（見本院訴字卷第123頁），亦無
      法核實被告的主張，因此上開證據都無從作為支持被告主
      張的證據。是被告上開所辯，自屬無據，難以憑採。
   2、依照證人證詞及本院勘驗筆錄，可以認定被告是故意持本
      案鋁梯砸傷丁○○、丙○○：
 （1）被告雖辯稱略為：我當時想要離開本案房屋，大概轉身18
      0度至270度後，不小心碰撞到本案鋁梯，本案鋁梯因而倒
      下而往屋內滑行一公尺云云。然參照本院勘驗筆錄顯示：
      本案鋁梯於影片時間3分27秒許時，是以A字方式直立於地
      面，放置在不鏽鋼門旁邊等節，有本院勘驗筆錄及附件編
      號3所示截圖可佐（見附表編號3及本院訴字卷第85頁），
      足見本案鋁梯在案發前，是穩固地直立在本案房屋門口處
      ，且依照影片隨後往屋內移動的畫面，可以判斷當時丙○○
      所在位置應是在本案房屋的中間處，對照乙○○於審理中證
      稱略為：本案鋁梯原本的位置與丙○○受傷的位置距離大概
      有2至3公尺，本案鋁梯的高度差不多為150公分等語（見
      本院卷訴字卷第131頁），可推認本案鋁梯於案發前至少
      距離丙○○2至3公尺，依照常理，要將呈現A字站立的本案
      鋁梯從門口處移動至2至3公尺外的地方，並讓本案鋁梯倒
      在地上，應會需要先破壞本案鋁梯本身穩固性，再以相當
      大的力道移動本案鋁梯，倘被告僅是不小心碰到本案鋁梯
      ，其力道應甚為輕微，應不至於撞倒穩固地直立在本案房
      屋門口處之本案鋁梯，且縱使本案鋁梯因受力不穩而遭被
      告撞倒，該力道亦不致讓本案鋁梯倒下後，還能往屋內滑
      行1公尺遠；參以乙○○於審理中證稱略為：我沒有目擊被
      告持本案鋁梯砸向丁○○及丙○○的過程，但我當時有先聽到
      本案鋁梯拖行刮擦地板的聲音，才聽到鋁梯倒下發出類似
      「碰」的聲音等語（見本院訴字卷第125、131頁），可知
      當時本案鋁梯是先發出遭人移動的聲音，然後才發出倒地
      的聲音，此與丁○○於審理中證述略以：被告是故意拿本案
      鋁梯打我，因為我看到他拿鋁梯砸過來等語（見本院訴字
      卷第120頁）所表示被告先將本案鋁梯拖行拿起後，再將
      本案鋁梯砸向丁○○、丙○○之情節亦相吻合，堪認丁○○證述
      其目擊被告是故意持本案鋁梯等語為真。
 （2）另輔以本院勘驗筆錄記載，本案鋁梯倒地後，丙○○即大喊
      「他打我報警、報警，快點」等語，丁○○也因此跟被告發
      生爭執，而被告僅表示要找丙○○等情，有本院勘驗筆錄可
      佐（見附表編號9至12），可見被告並未當場否認有持本
      案鋁梯攻擊丙○○等人，或向丙○○質問為什麼丙○○會說遭自
      己打傷，益徵丁○○稱被告當時是故意持本案鋁梯攻擊等語
      ，是屬事實。是被告上開所辯，屬臨訟杜撰之詞，無法採
      信。　　　
（三）綜上，本案事證明確，被告犯行可以認定，應依法論科。
三、論罪科刑：
（一）罪名：
　 1、核被告所為，是犯刑法第280條、第277條第1項傷害直系
      血親尊親屬罪及同法第277條第1項傷害罪。被告傷害丁○○
      之行為，是對直系血親尊親屬犯刑法第277條第1項之傷害
      罪，應依刑法第280條的規定加重其刑。
　 2、家庭暴力防治法所稱家庭暴力，是指家庭成員間實施身體
      、精神或經濟上之騷擾、控制、脅迫或其他不法侵害之行
      為；所稱家庭暴力罪，是指家庭成員間故意實施家庭暴力
      行為而成立其他法律所規定之犯罪，家庭暴力防治法第2
      條第1款、第2款，分別定有明文。本案被告與丁○○為父子
      關係，與丙○○為兄妹關係，已如前述，其等間分別具有家
      庭暴力防治法第3條第3款及第4款之家庭成員關係，被告
      對丁○○、丙○○所犯上開之罪，均是屬於對家庭成員間實施
      身體上不法侵害的行為，而均該當家庭暴力防治法所稱之
      家庭暴力罪，但因家庭暴力防治法對於家庭暴力罪並無科
      處刑罰的規定，故依刑法規定予以論罪科刑即可，併此敘
      明。
（二）罪數關係：
　　　被告一個扔擲本案鋁梯的行為，同時造成丁○○、丙○○受傷
      ，侵害2個身體法益，屬一行為觸犯數罪名，為想像競合
      犯，依刑法第55條前段規定，應從一重論以刑法第280條
      、第277條第1項之傷害直系血親尊親屬罪。
（三）量刑：
　　　爰以行為人之責任為基礎，審酌下列事項：
　 1、犯罪動機：
　　  被告僅因與丁○○、丙○○間之家族財產分配糾紛，而動念持
      本案鋁梯之危險物品攻擊年屆79歲之父親丁○○及妹妹丙○○
      ，其犯罪動機並無值得同情之處。
　 2、犯罪手段及所生損害：
　　  被告持本案鋁梯作為攻擊的武器，扔擲丁○○及丙○○，對於
      年屆79歲之丁○○極有可能造成嚴重的身體傷害，犯罪手段
      非屬輕微，而其後實際造成丁○○左手臂大面積的損傷及丙○○左側小腿及踝部受傷之2個人的身體法益受損，損害範
      圍非小，然該等傷勢並非難以治癒，因此犯罪造成的損害
      程度非重。
　 3、犯後態度：
　　　被告於偵查及審理程序均否認犯罪，未能真誠面對自己的
      錯誤，反而一再指摘丁○○、丙○○、乙○○等人陷害自己，未
      能與丁○○、丙○○達成和解，以求得其等原諒，犯後態度惡
      劣，應作為從重量刑的參考。
　 4、其他：
　　  最後衡酌被告自承高中畢業的智識程度、目前從事電腦業
      ，已婚，須扶養2名子女之家庭經濟狀況（見本院訴字卷
      第139頁）等一切情狀，量處如主文所示之刑。至檢察官
      具體求刑有期徒刑10月部分，稍嫌過重，附此說明。
四、沒收：
　　按供犯罪所用、犯罪預備之物或犯罪所生之物，屬於犯罪行
    為人者，得沒收之，刑法第38條第2項前段定有明文。另按
    宣告前二條之沒收或追徵，有過苛之虞、欠缺刑法上之重要
    性、犯罪所得價值低微，或為維持受宣告人生活條件之必要
    者，得不宣告或酌減之。刑法第38條之2第2項亦有明定。又
    所謂「供犯罪所用之物」，乃指對於犯罪具有促成、推進或
    減少阻礙的效果，而於犯罪之實行有直接關係之物而言。此
    因供犯罪所用之物，既與犯罪本身具有密切關係，則透過剝
    奪所有權的沒收宣示，除能預防再以相同工具，易地反覆非
    法使用之外，亦能向社會大眾傳達國家實現刑罰權決心的訊
    息，對物之所有權人濫用其使用權利，產生更強烈的懲戒作
    用，寓有一般預防與特別預防之目的（最高法院106年度台
    上字第3263號判決意旨參照）。本案鋁梯為被告持之扔擲丁○○、丙○○所用之物，而丙○○於審理中證稱：被告之前設立的
    公司營業處所是在本案房屋，但被告後來搬遷離開，本案鋁
    梯是由被告留置在本案房屋等語（見本院訴字卷第110、112
    頁），可見本案鋁梯應為被告所有，然本案鋁梯並無特殊財
    產價值，與被告之傷害犯行間，並無特殊關聯，且容易替代
    ，因此被告持本案鋁梯再犯同類型案件的可能性甚低，本院
    認為宣告沒收本案鋁梯顯然欠缺刑法上重要性，爰依刑法第
    38條之2第2項的規定，不予宣告沒收。
五、據上論斷，應依刑事訴訟法第299條第1項前段，判決如主文
    。
本案經檢察官甲○○偵查起訴，由檢察官彭聖斐到庭執行公訴。
中　　華　　民　　國　　111 　年　　9 　　月　　19　　日
                  刑事第十六庭  審判長法  官  黃志中
　　　　　　　　　
                                      法  官  時瑋辰
　　　　　　　　　　　　　　　　　　　
                                      法  官  薛巧翊
上列正本證明與原本無異。
如不服本判決，應於判決送達後20日內敘明上訴理由，向本院提
出上訴狀 (應附繕本) ，上訴於臺灣高等法院。其未敘述上訴理
由者，應於上訴期間屆滿後20日內向本院補提理由書「切勿逕送
上級法院」。
                                      書記官 黃伊媺
中　　華　　民　　國　　111 　年　　9 　　月　　19　　日
附錄本案論罪科刑法條全文：
中華民國刑法第277條
傷害人之身體或健康者，處五年以下有期徒刑、拘役或五十萬元
以下罰金。
犯前項之罪，因而致人於死者，處無期徒刑或七年以上有期徒刑
；致重傷者，處三年以上十年以下有期徒刑。

中華民國刑法第280條
對於直系血親尊親屬，犯第277條或第278條之罪者，加重其刑至
二分之一。

附表：
編號 影片時間 內容 1 00:03:18- 00:03:24 丁○○站在本案房屋大門口內與被告在溝通事情，被告當時站在本案房屋大門口外。 2 00:03:24 丁○○轉身進入本案房屋。 3 00:03:27 畫面順著丁○○的身影拍攝到本案鋁梯直立於地面上，放置在不銹鋼的門旁邊（如附件編號3）。 4  00:03:27- 00:03:30 畫面往另一個鋁梯方向走近。 5 00:03:31 畫面拍攝到丁○○背影。 6 00:03:34 畫面朝屋內拍攝到丁○○背影（如附件編號1）。 7 00:03:34- 00:03:35 畫面持續往屋內行進，丁○○從左側離開畫面。 8 00:03:36 丁○○從左側離開畫面後即發生巨大聲響，疑似本案鋁梯倒地的聲音。 9 00:03:36- 00:03:38 畫面轉往大門口處，可以看見本案鋁梯倒地，被告此時人在本案房屋內，並聽到有人大聲喝斥。 10 00:03:39- 00:03:41 畫面拍攝到丁○○疑似手撐地半蹲後起立，丙○○大喊：「他打我報警、報警，快點」等語。 11 00:03:41 丁○○趨向前站在被告與丙○○中間。 12 00:03:42- 00:03:48 丁○○喝斥被告。被告表示要找丙○○。 13 00:03:52 被告手指他人，稱：「代書，你不要在那邊黑白講（台語）」等語。 14 00:03:55 畫面右側中出現乙○○，手拿手機，向被告表示：「是你在黑白講（台語）。」等語。 15 00:03:55- 00:04:20 被告與乙○○爭執。 16 00:04:27-28 丙○○向乙○○表示：「他剛剛打我，趕快報警。」 17 00:04:30 丁○○跟被告爭執。 18 00:05:42  畫面拍攝到丁○○左側，左側袖子寬鬆，並未服貼於手臂上，衣服沒有看見血跡（如附件編號2）。